臺灣彰化地方法院民事判決　93年度訴字第856號
原告即主　　丁○○
　　　　　　　　　　　　號
參加被告　　丙○○
前列二人共同
訴訟代理人　黃精良律師
複代理人　　乙○○
被告即主　　三樺自辦市地重劃區重劃會
參加被告
特別代理人　甲○○
訴訟代理人　王素珍律師
主參加原告　戊○○
　　　　　　　　　　　　17號.
訴訟代理人　朱坤棋律師
複代理人　　林永山律師
上列當事人間請求給付差額地價事件，本院於民國94年9月15日
言詞辯論終結，判決如下：
    主      文
本訴原告之訴駁回。
確認主參加被告丁○○、丙○○對主參加被告三樺自辦市地重劃
區重劃會各新台幣壹佰壹拾陸萬肆仟玖佰元之差額地價債權均不
存在。
主參加被告三樺自辦市地重劃區重劃會應給付主參加原告新台幣
貳佰參拾貳萬玖仟捌佰元及自民國九十四年五月二十五日起至清
償日止，按年息百分之五計算之利息。
本訴訴訟費用由原告負擔，主參加訴訟費用由參加被告共同負擔
。
    事實及理由
壹、本訴部分
  一、本件原告丁○○、丙○○起訴主張：依被告三樺自辦市地
      重劃區重劃會所公告之彰化縣員林鎮三樺自辦市地重劃前
      後土地分配清冊所載，有關原告及訴外人劉添明、劉添福
      所共有坐落彰化縣員林鎮○○段第一０二三地號、一０二
      三之一地號及一０二三之二地號土地，面積依序為四七平
      方公尺、三０六平方公尺、二０五三平方公尺，其中一０
      二三之二地號土地分配兩部分，一部份面積一三六七．四
      六平方公尺，分配為重劃後三橋段第二三四三地號土地，
      一部份面積六八五．五四平方公尺，則與一０二三地號、
      一０二三之一地號土地合併分配為重劃後三橋段第二三三
      七地號土地，此部份合計面積為一０三八．五四平方公尺
      ，根據被告之約定，扣除原告二人及劉添明、劉添福在內
      各項應負擔後應分配之面積為五五八．一八平方公尺，原
      告等四人各應得新台幣（下同）0000000元之差額
      地價，此有彰化縣員林鎮三樺自辦市地重劃區土地計算表
      可證。原告前曾對被告起訴請求被告應給付系爭款項，經
      本院以九十年重訴字第四號民事判決駁回原告之訴，原告
      提起上訴，台灣高等法院台中分院以九十一年重上字第七
      九號亦駁回上訴，理由為差額地價之領取，其時期為重劃
      土地已辦峻重劃土地登記，並已交接土地，土地所有權人
      才可以請求差額地價，因原告等所有之系爭土地，尚未依
      重劃分配結果辦理土地登記及交接，請求被告給付差額地
      價補償之時期尚未屆至，原告之請求無據等語。惟於本件
      起訴時原告分配之土地現已取得土地所有權，並經原告等
      協議分割登記完畢，其中坐落彰化縣員林鎮○○段第二三
      三七地號、面積一五一．五三平方公尺及同段第二三四三
      地號、面積一四九．二二平方公尺等土地分歸原告丙○○
      取得；坐落同段第二三三七之一地號、面積九六．七二平
      方公尺，同段第二三四三之六地號、面積一０二．０一平
      方公尺及同段第二三四三之五地號、面積一０二．０一平
      方公尺分等土地歸原告丁○○取得。原告前曾於九十三年
      二月二日以員林郵局第四三號存證信函請求被告應於文到
      三星期內悉數給付系爭差額地價，並限被告應於文到二星
      期內依法將土地點交予原告，被告仍置之不理，原告再於
      九十三年五月二十日以員林郵局第一七四號存證信函再度
      向被告催促，被告亦不予理會，不給及不點交。查原告等
      分得之土地目前實際上已由原告等取所有權得並協議分割
      及占有中，被告亦早將土地所有權狀交予原告等，唯藉詞
      原告應給付其重劃費始可點交土地，被告故意不點交土地
      ，應認條件已成就或給付之期限已屆至，原告自可請求被
      告給付系爭款項。又被告已自認本件重劃之土地對原告而
      言應認為已點交，既然土地已點交予原告，則原告自可請
      求被告給付地價差額等情。並聲明：被告應給付原告丁○○、丙○○各一百一十六萬四千九百元及自起訴狀繕本送
      達之翌日起至清償日止，按年息百分之五計算之利息。
  二、被告即三樺自辦市地重劃區重劃會：本件重劃尚未結算，
      所以負責處理本案的重劃公司還沒有辦法提出實際的支出
      明細，在八十九年十月一日公告時，地主可領或應繳的差
      額地價就已經確定了。因為戊○○與大部分地主約定費用
      都由戊○○承擔，地主將其他未分配到的百分之五十的土
      地權利歸給戊○○因此地主都不用再繳重劃相關費用，盈
      虧都由戊○○負責，對於原告主張分配之土地已辦理交接
      完畢不爭執等語置辯。並聲明駁回原告之訴。
  三、查原告主張其二人與訴外人劉添明、劉添福以共有坐落彰
      化縣員林鎮○○段第一０二三、一０二三之一及一０二三
      之二地號等土地，面積依序為四七平方公尺、三０六平方
      公尺、二０五三平方公尺，參加彰化縣員林鎮三樺自辦市
      地重劃，其中一０二三之二地號土地分配兩部分，一部份
      面積一三六七．四六平方公尺，分配為重劃後三橋段第二
      三四三地號土地、面積七六一．三一平方公尺，另一部分
      面積六八五．五四平方公尺，則與一０二三、一０二三之
      一地號土地合併分配面積共計一０三八．五四平方公尺，
      重劃後為三橋段第二三三七地號、面積四四一．六九平方
      公尺，此部分土地依重劃結果原告二人及劉添明、劉添福
      原應可分配取得五五八．一八平方公尺，惟實際取得三橋
      段二三三七地號、面積四四一．六九平方公尺土地，因實
      際分配面積少於應分配之面積者，應發給差額地價，依被
      告所製作之員林鎮三樺自辦市地重劃區土地分配計算表所
      載，原告等四人各應得一百一十六萬四千九百元之差額地
      價，上開重劃後之員林鎮○○段二三三七、二三四三地號
      土地已移轉登記與原告二人及訴外人劉添明、劉添福所有
      ，且由原告等四人協議分割共有物，分別登記在個人名下
      ，並各自占有使用，應認被告已點交土地予原告等，因此
      被告應支付原告等差額地價之期限已屆至，被告有支付原
      告差額地價各一百一十六萬四千九百元之義務等情，此有
      土地登記謄本、土地分配計算表、重劃前後土地分配清冊
      、本院九十年度重訴字第四號、台灣高等法院台中分院九
      十一年度重上字第七九號民事判決為證，復為被告所不爭
      執，故原告之上開主張堪信為真。
　四、惟被告辯稱因原告與主參加原告戊○○間訂有土地委託重
　　　劃合約書，因此系爭差額地價究竟應支付予原告或主參加
　　　人有待釐清，被告認該差額地價應歸參加原告所有，原告
　　　無權向被告請求支付，因此本件原告之訴有無理由，即取
　　  決於主參加原告所提起之主參加訴訟應否准許而定。
貳、主參加訴訟部分
  一、主參加原告戊○○經合法通知，未於最後言詞辯論期日到
      場，核無民事訴訟法第三百八十六條各款所列情形，爰依
      參加被告二人之聲請，由其一造辯論而為判決。
  二、就他人間之訴訟標的全部或一部，為自己有所請求，或主
      張因其訴訟之結果，自己之權利將被侵害者，得於本訴訟
      繫屬中，以其當事人兩造為共同被告，向本訴訟繫屬之法
      院起訴，民事訴訟法第五十四條第一項定有明文。本件本
      訴原告丁○○、丙○○主張對被告三樺自辦市地重劃區重
      劃會各有差額地價請求權一百一十六萬四千九百元，請求
      被告給付之，由本院九十三年度訴字第八五六號審理中，
      主參加原告則主張上開差額地價請求權參加被告即本訴原
      告丁○○、丙○○已轉讓予主參加原告，主參加被告丁○○、丙○○對主參加被告三樺自辦市地重劃區重劃會已無
      該筆債權存在為由，而於前開本訴訟繫屬中，依上開規定
      以本訴原告及被告兩造為共同被告向本院提起請求確認主
      參加被告丁○○、丙○○對主參加被告三樺自辦市地重劃
      區重劃會就上開差額地價請求權不存在，並以參加訴訟起
      訴狀繕本送達主參加被告三樺自辦市地重劃區重劃會作為
      對債務人債權轉讓之通知，請求主參加被告三樺自辦市地
      重劃區重劃會應將上開差額地價給付與主參加原告之主參
      加訴訟（九十四年度訴字第七一六號），係對他人間之訴
      訟標的為自己有所請求，故主參加原告提起本件主參加之
      訴為屬合法，爰依同法第二百零五條第三項前段之規定，
      合併辯論及判決，先予敘明。
  三、主參加原告起訴主張：
    (一)先位之訴部分主張：主參加被告丁○○、丙○○及訴外人
      劉添明、劉添福等於八十九年七月九日與主參加原告簽立
      「土地委託重劃合約書」，同意以渠等共有坐落彰化縣員
      林鎮○○段第一０二三地號、一０二三之一地號、一０二
      三之二地號、面積合計二四０六平方公尺之三筆土地參加
      員林鎮三樺自辦市地重劃，依主參加原告與主參加被告丁○○等人所訂立之系爭「土地委託重劃合約書」第二條第
      一款「重劃後甲方應得土地權利範圍為參加辦理土地重劃
      全部權利範圍百分之五十，另甲方權利範圍百分之五十作
      重劃費用及乙方酬勞，由乙方統籌處理，除支應第三條之
      費用外，如有剩餘均歸乙方所有，作為其辦理前開之土地
      參與重劃之代價」及第三條第二款「甲方提供前開之土地
      參與重劃，不管重劃範圍如何增減，所有重劃費用包括公
      告設施工程、路地、業務費用、補償費用等，概由乙方由
      前款甲方提供之土地支出，甲方不再支出其他費用」之約
      定內容可知，重劃後渠等應分配之土地面積為參與重劃土
      地面積之二分之一（即一二０三平方公尺），其餘二分之
      一土地權利抵作重劃負擔，如有賸餘，則歸作主參加原告
      辦理重劃業務之代價，前揭作為重劃負擔及主參加原告報
      酬之權利同意由主參加原告統籌運用處理，且主參加被告
      丁○○等參加重劃除依系爭合約應分得之土地外，其餘土
      地權利均同意授權主參加原告行使，並歸由主參加原告取
      得，且由主參加原告負擔重劃費用，主參加被告丁○○等
      人依約則毋庸再支出重劃費用。主參加原告於簽立系爭合
      約後即陸續完成組織成立「三樺自辦市地重劃區重劃會」
      ，主參加原告自任「三樺自辦市地重劃區重劃會」理事長
      統籌推動或委託專業之重劃公司辦理，並已依系爭「土地
      委託重劃合約書」約定之土地面積及位置分配土地予主參
      加被告丁○○等人，則主參加被告丁○○等人抗辯主參加
      原告未辦理重劃業務即無可採。經重劃結果主參加被告丁○○等所獲分配之土地為重劃後同段第二三三七地號及二
      三四三地號等二筆土地，其面積合計為一二０三平方公尺
      ，洽為渠等參加重劃土地面積之二分之一，其餘二分之一
      土地除抵作重劃負擔外尚有剩餘，即差額地價補償費經評
      定為四百六十五萬九千六百元，丁○○等人按應有部分各
      四分之一之比例，每人可得之差額地價為一百一十六萬四
      千九百元，則主參加被告丁○○等所得請求給付系爭差額
      地價之權利，即屬渠等參加重劃依系爭合約應分得土地以
      外之權利，依約即應歸作主參加原告辦理重劃業務之代價
      ，其權利依約既同意授權由主參加原告行使，探求雙方立
      約之真意及契約目的，應認主參加被告丁○○等已同意於
      可得請求給付系爭差額地價之條件成就時，將該權利讓與
      主參加原告，茲並以本起訴狀繕本之送達，作為對主參加
      被告三樺重劃會有關債權讓與之通知，系爭差額地價請求
      權既已由主參加原告受讓取得，足認主參加被告丁○○等
      已喪失該權利。茲因主參加被告丁○○等起訴請求主參加
      被告三樺重劃會給付系爭差額地價，則有關主參加被告丁○○等請求給付系爭差額地價之權利是否存在即有爭議，
      爰有請求確認之必要。又主參加被告丁○○、丙○○二人
      所得請求給付差額地價各一百一十六萬四千九百元之權利
      已由主參加原告取得，則主參加原告依法即得請求主參加
      被告三樺自辦市地重劃區重劃會如數給付等情。並先位聲
      明：1.確認主參加被告丁○○、丙○○對主參加被告三樺
      自辦市地重劃區重劃會請求給付差額地價各一百一十六萬
      四千九百元之權利不存在。2.主參加被告三樺自辦市地重
      劃區重劃會應給付主參加原告二百三十二萬九千八百元及
      自本件起訴狀繕本送達翌日起至清償日止，按年息百分之
      五計算之利息。
    (二)備位之訴部分主張：退步言之，縱認系爭合約並無主參加
      被告丁○○等同意將請求給付差額地價之權利讓與主參加
      原告之約定，惟已明確約定重劃後主參加被告丁○○等除
      按參與重劃土地面積之二分之一分配土地外，其餘二分之
      一土地之權利抵作重劃負擔，如有剩餘，則歸作主參加原
      告辦理重劃業務之代價，其權利並授權主參加原告行使，
      茲系爭差額地價既屬上開抵作重劃負擔而有剩餘之權利，
      依約應屬主參加被告丁○○等同意給付主參加原告作為辦
      理重劃業務之報酬，雖系爭合約未明定主參加被告丁○○
      等同意讓與該權利予主參加原告，惟應認渠等負有移轉系
      爭差額地價請求權予主參加原告之從義務，否則上述有關
      同意以該剩餘權利作為報酬之契約目的顯然無法達到，從
      而主參加原告依法即得請求主參加被告丁○○等人讓與系
      爭差額地價請求權等情，並備位聲明：1.主參加被告丁○○、丙○○應將本件請求主參加被告三樺自辦市地重劃區
      重劃會給付差額地價各一百一十六萬四千九百元之權利讓
      與主參加原告。2.主參加被告三樺自辦市地重劃區重劃會
      應給付主參加原告二百三十二萬九千八百元及自本件起訴
      狀繕本送達翌日起至清償日止，按年息百分之五計算之利
      息。
  四、主參加被告即本訴原告丁○○、丙○○則以：主參加原告
      參加訴訟之主要理由為主參加被告丁○○、丙○○及訴外
      人劉添明、劉添福等於八十九年七月九日與主參加原告簽
      立「土地委託重劃合約書」，同意以渠等共有坐落彰化縣
      員林鎮○○段第一０二三地號、第一０二三之一地號、第
      一０二三之二地號、面積合計二四０六平方公尺之三筆土
      地參加自辦市地重劃，依系爭合約第二條第一款之約定，
      重劃後渠等應分配之土地面積為參與重劃土地面積之二分
      之一（即一二０三平方公尺），其餘二分之一之土地權利
      抵作重劃負擔，如有剩餘，則歸作主參加原告辦理重劃業
      務之代價。依系爭合約第三條第一款之約定，前揭作為重
      劃負擔及主參加原告報酬之權利同意由主參加原告統籌運
      用處理，且主參加被告丁○○等參加重劃除依系爭合約應
      分得之土地外，其餘權利並均同意授權主參加原告行使云
      云。查主參加被告丁○○等二人及其他共有人參加重劃土
      地之面積雖為二四０六平方公尺，重劃後雖分配到一二０
      三平方公尺，其中第二三三七地號土地分配到四四一．六
      九平方公尺，第二三四三地號土地分配到七六一．三一平
      方公尺，表面上雖剛好為重劃前面積之一半，但此系爭補
      償費乃是在二三三七地號，少分配到一一六‧四九平方公
      尺之補償費。主參加被告丁○○二人與主參加原告所訂立
      之合約書雖有約定「另甲方權利範圍百分之五十為重劃費
      及乙方之酬勞」，但此所謂另甲方權利範圍百分之五十作
　　　為重劃費及乙方之酬勞，是指主參加被告丁○○二人除分
　　　配百分之五十外，另百分之五十土地而言，此觀第二條第
  　　一項條文為重劃後甲方應得土地權利範圍為參與辦理土地
    　重劃全部權利範圍百分之五十即明，既然約定甲方權利範
      圍百分之五十作為重劃費用及主參加原告之酬勞，而主參
      加被告丁○○二人既然只分得百分之五十之土地，另百分
      之五十之土地既未出賣予他人，又未多分得百分之五十以
      上之土地，則主參加被告丁○○二人所少分之百分之五十
      已作為重劃費用及主參加原告之酬勞。又同條第二款規定
      甲方提供前開之土地參與重劃，不管重劃範圍如何增減，
　　　所有重劃費用包括公共設施、路地、業務費用、補償費用
  　　等概由乙方由前款甲方提供之土地支出，甲方不再支出其
    　他費用。益見主參加原告一切之報酬及費用均由主參加被
      告丁○○二人所提供之百分之五十土地中支應，契約書並
      未明定主參加被告丁○○二人不得請求重劃會應給付差額
      地價，況第三條第二款最後一句已明定「甲方不再支出其
      他費用」，即說明甲方（指主參加被告丁○○二人）既不
      再支出其他費用，則主參加原告不得再對主參加被告要求
      差額地價，且主參加原告必須提出重劃費用有若干，扣除
      重劃費用外，倘有剩餘，才歸伊所有，據聞主參加原告與
      其地主大多數均訂有同樣內容之合約書，則主參加原告自
      應將與之訂有合約書之地主全部拿出來合併計算，並提出
      重劃費之明細，才能正確地計算出原告應給付伊若干款項
      ？另主辦市地重劃之費用一般均由第三人或部分會員全數
      負責自辦市地重劃所需全部資金及全部重劃作業，並於重
      劃後取得抵費地所有權及地主應繳之差額地價作為辦理市
      地重劃之利潤，主參加被告丁○○二人與主參加原告所訂
      立之土地委託重劃合約書雖是主參加被告二人告與戊○○
      訂立，但主參加被告丁○○二人實際上並未委託其辦理重
      劃，而是委託主參加被告三樺自辦市地重劃區重劃會重劃
      ，故主參加原告並未為主參加被告丁○○二人個人辦理重
      劃，主參加原告只是重劃會之法定代理人，其所為之行為
      只是代表主參加被告所經營之三樺自辦市地重劃區重劃會
      ，主參加原告事實上既未辦理任何所託之重劃工作，主參
      加被告三樺自辦市地重劃區重劃會才有為主參加被告丁○○二人辦理土地重劃工作，主參加原告與主參加被告三樺
      自辦市地重劃區重劃會主體混為一談，其公私不分，顯然
      誤解，主參加原告自不能請求主參加被告三樺自辦市地重
      劃區重劃會任何款項等語置辯。並聲明：主參加原告之訴
      駁回。
  五、主參加被告即本訴被告三樺自辦市地重劃區重劃會則以：
      依土地委託重劃合約書來看，差額地價補償費應給付予主
      參加原告戊○○，為認諾主參加原告之請求。
  六、查主參加原告先位之訴部分主張主參加被告丁○○、丙○○及訴外人劉添明、劉添福等於八十九年七月九日與主參
      加原告簽立「土地委託重劃合約書」，同意以渠等共有坐
      落彰化縣員林鎮○○段第一０二三地號、一０二三之一地
      號、一０二三之二地號、面積合計二四０六平方公尺之三
      筆土地參加自辦市地重劃，依主參加原告與主參加被告丁○○等人所訂立之系爭「土地委託重劃合約書」第二條第
      一款「重劃後甲方應得土地權利範圍為參加辦理土地重劃
      全部權利範圍百分之五十，另甲方權利範圍百分之五十作
      重劃費用及乙方酬勞，由乙方統籌處理，除支應第三條之
      費用外，如有剩餘均歸乙方所有，作為其辦理前開之土地
      參與重劃之代價」及第三條第二款「甲方提供前開之土地
      參與重劃，不管重劃範圍如何增減，所有重劃費用包括公
      告設施工程、路地、業務費用、補償費用等，概由乙方由
      前款甲方提供之土地支出，甲方不再支出其他費用」等情
      ，業據主參加原告提出土地委託重劃合約書為證，復為主
      參加被告丁○○、丙○○及三樺自辦市地重劃區重劃會所
      不爭執，惟主參加被告丁○○、丙○○辯稱：依約定渠等
      於重劃後僅取得參加辦理土地重劃之土地權利百分之五十
      ，其餘百分之五十土地權利已提供作為重劃費用及主參加
      原告之報酬，自無須再給付主參加原告任何費用或差額地
      價，且主參加原告自應將與之訂有合約書之地主全部拿出
      來合併計算，並提出重劃費用之明細，才能正確地計算出
      主參加原告應給付伊之報酬為若干款項云云。經查，主參
      加被告丁○○、丙○○與訴外人劉添明、劉添福以共有坐
      落彰化縣員林鎮○○段第一０二三地號、一０二三之一地
      號及一０二三之二地號土地，面積共計二四０六平方公尺
      ，扣除用以抵償重劃費用之抵費地面積共為一七０．七七
      平方公尺（72.24㎡＋98.53㎡＝170.77㎡）及公共設施用
      地共同負擔面積共為九一五．七四平方公尺（408.12㎡＋
      507.62㎡＝915.74㎡）後，重劃後原可分配取得一三一九
      ．四九平方公尺，惟實際上僅配得三橋段第二三四三、二
      三三七地號、面積共計一二０三平方公尺土地，此即渠等
      原參加重劃之土地面積之百分之五十，另外百分之五十之
      土地則包括抵費地、公共設施負擔用地及短少分配之一一
      六．四九平方公尺在內，共計一二０三平方公尺，故實際
      分配面積少於應分配面積之一一六．四九平方公尺應屬於
      另外百分之五十之土地權利範圍，應堪認定。按重劃區內
      之土地，因分配結果，實際分配之土地面積多於應分配之
      面積者，應繳納差額地價；實際分配面積少於應分配之面
      積者，應發給差額地價，平均地權條例第六十條之一第二
      項定有明文，因此主參加被告丁○○二人因實際分配面積
      少於應分配面積而可取得之差額地價即屬於土地權利之替
      代物，且屬於主參加原告與主參加被告丁○○、丙○○所
      訂立之土地委託重劃合約書中第二條第一項所稱作為重劃
      費用及參加原告酬勞之另百分之五十之權利範圍甚明；又
      按依平均地權條例規定實施市地重劃時，重劃區內供公共
      使用之道路、溝渠、兒童遊樂場、鄰里公園、廣場、綠地
      、國民小學、國民中學、停車場、零售市場等十項用地，
      除以原公有道路、溝渠、河川及未登記地等四項土地抵充
      外，其不足土地及工程費用、重劃費用與貸款利息，由參
      加重劃土地所有權人按其土地受益比例共同負擔，並以重
      劃區內未建築土地折價抵付。如無未建築土地者，改以現
      金繳納，該條例第六十條第一項亦有明文。查主參加被告
      丁○○二人及其他共有人參加三樺自辦市地重劃，抵費地
      及公共設施用地共同負擔之面積已如前述，其中抵費地部
      分負擔額為六百八十三萬零八百元（0000000＋0000000＝
      0000000）、公共設施用地共同負擔額為二千九百二十四
      萬三千二百五十四元（00000000＋00000000＝00000000）
      ，總計渠等重劃費用負擔總額為三千六百零七萬四千零五
      十四元，此有市地重劃區土地分配計算表在卷可稽，故依
      上開規定主參加被告丁○○二人及其共有人既以抵費地及
      公共設施用地共同負擔重劃費用，即無需再以現金支付負
      擔其他重劃費用，況依渠等與主參加原告所訂立之土地委
      託重劃合約書之約定，如重劃費用超過土地全部權利範圍
      百分之五十，均由主參加原告自行負擔，且為重劃會所明
      知，自無須再要求主參加被告三樺自辦市地重劃區重劃會
      提出重劃費用明細之必要，因此另作為重劃費用及主參加
      原告報酬之另百分之五十之土地權利，於扣除重劃費用負
      擔之部分後即屬主參加原告之報酬，亦即主參加被告丁○○二人及其他共有人短少分配土地而可取得之代替物─差
      額地價，是主參加被告丁○○、丙○○辯稱其已提出另百
      分之五十未分配取得之土地作為重劃費用及參加原告之報
      酬，即無須將差額地價交付參加原告一節，洵無足採。
  七、另按自辦市地重劃，應依獎勵土地所有權人辦理市地重劃
　　　辦法之規定組織重劃會，設立時應冠以市地重劃區名稱。
　　　前項重劃會，係以自辦市地重劃區內全體土地所有權人為
  　　會員；自辦市地重劃應由土地所有權人過半數或七人以上
    　發起成立籌備會；籌備會應於重劃計畫書公告期滿日起二
      個月內通知土地所有權人並召開第一次會員大會，審議章
      程、重劃計畫書，並互選代表組成理事會、監事會，分別
      負責執行業務。前項理事會應由理事七人以上組成之，並
      由理事互選一人為理事長；監事名額不得超過理事名額三
      分之一。但重劃會會員人數為八人以下時，得選一人為監
      事，其餘會員均為理事，獎勵土地所有權人辦理市地重劃
      辦法第三條、第七條第一項、第十條第一、二項定有明文
      。本件主參加被告三樺自辦市地重劃區重劃會共選任七位
      理事、一位監事，主參加原告戊○○為理事長，此有該重
      劃會理、監事名冊附卷可憑，重劃會之理事會固有辦理重
      劃業務應辦事項之責任，惟主參加被告丁○○、丙○○自
      行與理事長個人即主參加原告戊○○簽訂委任契約，委託
      其辦理土地重劃事宜，並支付報酬，依契約自由原則，如
      土地重劃之委辦事項業已完成，委任人即主參加被告丁○○、丙○○自有依約支付報酬之義務，此部分與參加被告
      三樺自辦市地重劃區重劃會無涉，亦堪認定。
  八、再依主參加被告丁○○、丙○○及訴外人劉添明、劉添福
      等與主參加原告簽立之土地委託重劃合約書第二條第一款
      「重劃後甲方應得土地權利範圍為參加辦理土地重劃全部
      權利範圍百分之五十，另甲方權利範圍百分之五十作重劃
      費用及乙方酬勞，由乙方統籌處理，除支應第三條之費用
      外，如有剩餘均歸乙方所有，作為其辦理前開之土地參與
      重劃之代價」之約定，因主參加被告丁○○、丙○○於土
      地重劃後已取得參加辦理土地重劃全部權利百分之五十土
      地之所有權，另外百分之五十之權利範圍，於扣除以抵費
      地及公共設施用地共同負擔土地抵充重劃費用後，所餘者
      僅為差額地價，已如前述，因此系爭差額地價依上開主參
　　　加被告丁○○、丙○○與主參加原告簽立之土地委託重劃
  　　合約書之約定即屬主參加原告應得之酬勞，並經雙方約定
　    歸主參加原告所有，顯可認主參加被告丁○○、丙○○業
      已將此部分權利轉讓予主參加原告無訛。按債權讓與契約
      ，係以債權之讓與為標的之契約。故債權讓與契約發生效
      力時，該債權即行移轉於受讓人，而發生債權主體變更之
      效果，該債權之性質不因此而有所變更，並不以債務人之
      同意為必要，僅須經讓與人或受讓人通知債務人，對於債
      務人即生效力，此觀民法第二百九十七條規定自明，是系
      爭差額地價債權既已由主參加被告丁○○二人轉讓與主參
      加原告，於債權轉讓之意思表示合致時已屬主參加原告所
      有，因此主參加原告請求確認主參加被告丁○○、丙○○
      對參加被告三樺自辦市地重劃區重劃會之差額地價各一百
      一十六萬元之債權不存在，自屬有據。又本件主參加原告
      以參加訴訟起訴狀繕本送達主參加被告三樺自辦市地重劃
      區重劃會作為債權轉讓之通知，可認已生通知之效力，則
      主參加原告請求債務人即主參加被告三樺自辦市地重劃區
      重劃會應將系爭差額地價共計二百三十二萬九千八百元給
      付予主參加原告，亦有理由。
  九、末預備訴之合併，依通說均以先位之訴不合法或無理由，
      為後位預備之訴之判決條件，先位之訴有理由，後位之訴
      即無庸判決。查本件主參加原告先位之訴為有理由，已如
      前述，則原告之預備之訴即無庸審究，併此敘明。
參、綜上所述，本訴原告對於本訴被告三樺自辦市地重劃區重劃
    會雖各有一百一十六萬四千九百元之差額地價請求權，惟本
    訴原告即主參加被告丁○○、丙○○已將此部分債權以契約
    轉讓與主參加原告戊○○取得，因此本訴原告丁○○、丙○○對於本訴被告三樺自辦市地重劃區重劃會已無上開差額地
    價之債權存在，渠等於本訴請求被告三樺自辦市地重劃區重
    劃會應各給付原告一百一十六萬四千九百元，即無理由，不
    應准許，應予駁回。另主參加原告戊○○既已受讓上開主參
    加被告丁○○、丙○○對於主參加被告三樺自辦市地重劃區
    重劃會之差額地價債權，則其請求確認主參加被告丁○○、
    丙○○對主參加被告三樺自辦市地重劃區重劃會之差額地價
    各一百一十六萬元之債權不存在，及主參加被告三樺自辦市
    地重劃區重劃會應給付主參加原告戊○○差額地價二百三十
    二萬九千八百元及自起訴狀繕本送達翌日即九十四年五月二
    十五日起按年息百分之五計算之利息，為有理由，應予准許
    。
肆、結論：本件原告之訴為無理由，主參加原告之訴為有理由，
    並依民事訴訟法第三百八十五條第一項前段、第七十八條、
    第八十五條第一項前段，判決如主文。
中　　華　　民　　國　　94　　年　　 9　　月　　30　　日
                  民事第二庭    法　官　黃倩玲
以上正本係照原本作成。
如對判決上訴，應於判決送達後20日內向本院提出上訴狀。
中　　華　　民　　國　　94　　年　   9　　月　  30    日
                      　　　    書記官　彭月美
